【裁判字號】    95,交易,395
【裁判日期】    951122
【裁判案由】    過失傷害
【裁判全文】
臺灣臺中地方法院刑事判決             95年度交易字第395號
公  訴  人  臺灣臺中地方法院檢察署檢察官
被      告  丙○○
上列被告因過失傷害案件，經檢察官提起公訴（九十五年度偵字
第一一一二七號），本院判決如下：
    主    文
丙○○因過失傷害人，處有期徒刑貳月，如易科罰金，以銀元
佰元即新臺幣玖佰元折算壹日。
    犯罪事實
一、丙○○於民國九十四年十二月十日十九時三十分許，駕駛車
    牌號碼JP—0599號自小客車，沿臺中市○○區○○路二段八
    六巷二八弄往松義街方向行駛，行經臺中市○○區○○路二
    段八六巷二八弄與松竹路二段七六巷十二弄之無號誌交岔路
    口時，原應注意行經無號誌之交岔路口，應減速慢行，作隨
    時停車之準備，而依當時天候晴、夜間有照明、市區○○道
    路口、柏油路面乾燥無缺陷、路上有停放車輛、無號誌，並
    無不能注意之情事，竟疏未注意，於行經無號誌之交岔路口
    ，未減速慢行，適有乙○○駕駛車牌號碼JOS—946號重型機
    車，搭載其子甲○○，行經該無號誌之交岔路口，未注意身
    為左方車應暫停讓右方車先行，因而貿然逕自行駛通過該無
    號誌交岔路口之際，屬於右方車之丙○○因煞車不及，以致
    其所駕駛之自小客車右前車頭撞擊乙○○所駕駛之重型機車
    右後車身，造成乙○○與其子甲○○當場人車倒地，乙○○
    因而受有臀部挫傷之傷害，甲○○則受有臉部多處擦挫傷、
    牙齒斷裂、右腳擦傷及撕裂傷之傷害。丙○○於肇事後，主
    動向臺中市警察局第五分局交通分隊巡邏員警田承義陳述肇
    事經過，而表明願意接受裁判之意。
二、案經乙○○、甲○○訴由臺中市警察局第五分局報告臺灣臺
    中地方法院檢察署檢察官偵查起訴。
    理    由
一、訊據被告丙○○，對於上揭時地，行經無號誌之交岔路口，
    未減速慢行，作隨時停車之準備，以致煞車不及因而撞擊告
    訴人乙○○所騎乘之重型機車，致使告訴人乙○○、甲○○
    分別受有臀部挫傷及臉部多處擦挫傷、牙齒斷裂、右腳擦傷
    及撕裂傷等傷害之情，業經於本院中坦認屬實，並據告訴人
    乙○○、甲○○分別於警詢、偵查及本院中指訴屬實，並有
    被告及告訴人乙○○之車籍資料各一份、臺中市○○○道路
    交通事故初步分析研判表一份、告訴人乙○○、甲○○提出
    之中國醫藥大學附設醫院診斷證明書各一份及國軍臺中總醫
    院附設民眾診療服務處三份、道路交通事故現場圖一份、道
    路交通事故調查報告表(一)、(二)各一份、臺中市警察局所製作
    被告及告訴人乙○○之道路交通事故談話紀錄表各一份、臺
    中市○○○道路交通事故肇事人自首情形紀錄表一份、告訴
    人甲○○受傷照片九張、車禍現場照片十四張等在卷可稽，
    被告自白供述與現有事證相符，應堪置信。而本件交通事故
    ，經本院送請臺灣省臺中市區車輛行車事故鑑定委員會鑑定
    結果，認為：告訴人乙○○駕駛重型機車行至無號誌交岔路
    口未讓右方車先行，為肇事主因；而被告駕駛自小客車行經
    無號誌交岔路口疏未減速慢行，為肇事次因，此有臺灣省臺
    中市區車輛行車事故鑑定委員會臺中市區950375案鑑定意見
    書一份在卷可稽，被告於行經無號誌交岔路口時，自應減速
    慢行，作隨時停車之準備，而依當時天候晴、夜間有照明、
    市區○○道路口、柏油路面乾燥無缺陷、路上有停放車輛、
    無號誌，並無不能注意之情事，竟疏未注意，以致因煞車不
    及撞擊告訴人乙○○所騎乘之重型機車，造成告訴人乙○○
    、甲○○因而受有傷害，被告之行為確有過失。又告訴人乙○○、甲○○分別因本件交通事故而受有臀部挫傷及臉部多
    處擦挫傷、牙齒斷裂、右腳擦傷及撕裂傷等傷害，業如前述
    ，由此可知，被告之前開過失行為與告訴人乙○○、甲○○
    之傷害間，具有直接之因果關係存在，應堪認定。是以，被
    告過失傷害告訴人乙○○、甲○○之犯行，應堪認定。至於
    告訴人乙○○之告訴代理人陳建勛律師，針對前開鑑定意見
    中認為告訴人乙○○左方車未讓右方車先行為肇事主因部分
    ，提出爭執，認為事故當時告訴人乙○○所騎乘之重型機車
    業已進入，因此撞擊點才會出現在告訴人乙○○機車之右後
    車身云云，惟觀諸警卷所附之車禍現場照片可知，該無號誌
    交岔路口，實際上並非若道路交通事故現場圖所示之大，被
    告所行駛之臺中市○○區○○路二段八六巷二八弄與告訴人
    乙○○所行駛之臺中市○○區○○路二段七六巷十二弄間相
    隔距離很有限，行經該交岔路口若未減速慢行或暫停讓右方
    車先行，極易因而造成交通事故，因此，對於鑑定意見中認
    為告訴人乙○○本身亦有左方車未讓右方車先行之肇事責任
    ，亦屬合理，因為該交岔路口範圍有限，並無從具體區○○○○○路口之中心點，據以推翻前開鑑定意見認定告訴人乙○○本身毫無過失，併此敘明。本件事證已臻明確，被告犯
    行，洵堪認定。
二、查：刑法業於九十四年二月二日修正公布，於九十五年七月
    一日生效施行。按行為後法律有變更者，適用行為時之法律
    ，但行為後之法律有利於行為人者，適用最有利於行為人之
    法律，現行刑法第二條第一項定有明文。此條規定乃與刑法
    第一條罪刑法定主義契合，而貫徹法律禁止溯及既往原則，
    係規範行為後法律變更所生新舊法律比較適用之準據法，是
    刑法第二條本身雖經修正，但刑法第二條既屬適用法律之準
    據法，本身尚無比較新舊法之問題，應一律適用裁判時之現
    行刑法第二條規定以決定適用之刑罰法律，先予辨明。又以
    本次刑法修正之比較新舊法，應就罪刑有關之共犯、未遂犯
    、想像競合犯、牽連犯、連續犯、結合犯，以及累犯加重、
    自首減輕暨其他法定加減原因（如身分加減）與加減例等一
    切情形，綜其全部罪刑之結果而為比較（最高法院九十五年
    五月二十三日九十五年度第八次刑庭會議決議參照）。經查
    ：
（一）刑法第二百八十四條第一項前段之過失傷害罪，法定刑得
      處銀元五百元以下罰金，據修正後刑法施行法增訂第一條
      之一：「中華民國九十四年一月七日刑法修正施行後，刑
      法分則編所定罰金之貨幣單位為新臺幣。九十四年一月七
      日刑法修正時，刑法分則編未修正之條文定有罰金者，自
      九十四年一月七日刑法修正施行後，就其所定數額提高為
      三十倍。但七十二年六月二十六日至九十四年一月七日新
      增或修正之條文，就其所定數額提高為三倍」及刑法第三
      十三條第五款將罰金刑修正為：「新臺幣一千元以上，以
      百元計算之」等規定，是依修正後之法律，刑法第二百八
      十四條第一項前段過失傷害罪所得科處之罰金刑最高為新
      臺幣一萬五千元、最低為新臺幣一千元；然依被告行為時
      之刑罰法律，即罰金罰鍰提高標準條例第一條前段規定之
      提高倍數十倍及刑法第三十三條第五款規定之罰金最低額
      一元計算，該罪之罰金刑最高為銀元五千元，最低額為銀
      元一元，若換算為新臺幣，最高額雖與新法同為新臺幣一
      萬五千元，然最低額僅為新臺幣三元。因此，比較上述修
      正前、後之刑罰法律，自以被告行為時關於科處罰金刑之
      法律較有利於被告。
（二）而刑法第六十二條有關自首之規定，亦於九十四年二月二
      日修正公布，於九十五年七月一日生效施行，修正前之刑
      法規定「必」減輕其刑，修正後改為「得」減輕其刑，此
      項變動影響行為人之刑罰法律效果，係屬刑法第二條第一
      項之「法律變更」，應屬無疑。被告丙○○自首之時間係
      於新修正刑法生效施行前之九十四年十二月十日，依新法
      第二條第一項之規定，為新舊法之比較適用結果，因修正
      前之刑法規定「必減」其刑，較有利於行為人，從而，自
      應適用修正前刑法第六十二條之規定，減輕其刑。
（三）綜合上述各條文修正前、後之比較，揆諸前揭最高法院決
      議，及修正後刑法第二條第一項前段、但書規定之「從舊
      從輕」原則，綜其全部罪刑之比較結果，修正後刑法及刑
      法施行法之規定並非較有利於被告，本案自應一體適用被
      告行為時即修正前刑法及罰金罰鍰提高標準條例第一條前
      段、修正前罰金罰鍰提高標準條例第二條之規定，予以論
      處。
三、核被告所為，係犯刑法第二百八十四條第一項前段之過失傷
    害罪。被告肇事後，主動向臺中市警察局第五分局交通分隊
    巡邏員警田承義陳述肇事經過，並願意接受裁判，此有臺中
    市○○○道路交通事故肇事人自首情形紀錄表一份、臺中市
    ○○○道路交通事故談話紀錄表一份在卷可佐，應依修正前
    刑法第六十二條前段自首之規定，予以減輕其刑。爰審酌被
    告於行經無號誌交岔路口，未減速慢行，坐隨時停車之準備
    ，致使告訴人乙○○、甲○○因而受有傷害，考量被告係本
    件車禍事故之肇事次因，其過失程度較為輕微，以及告訴人
    乙○○、甲○○因此所受傷害之程度，惟因被告礙於告訴人
    乙○○提出之和解金額過高，迄未能與告訴人乙○○方面達
    成和解，獲得告訴人乙○○之諒解，佐以被告於本院審理中
    業經坦承過失傷害之犯行，犯後態度尚稱良好，更於肇事後
    ，主動向巡邏員警告知肇事經過，表明自首之意等一切情狀
    ，量處如主文所示之刑，並依修正前刑法第四十一條第一項
    前段之規定諭知易科罰金之折算標準以示懲儆。（按被告犯
    罪時之刑法第四十一條第一項前段規定：「犯最重本刑為五
    年以下有期徒刑以下之刑之罪，而受六個月以下有期徒刑或
    拘役之宣告，因身體、教育、職業、家庭之關係或其他正當
    事由，執行顯有困難者，得以一元以上三元以下折算一日，
    易科罰金。」，又被告行為時之易科罰金折算標準，修正前
    罰金罰鍰提高標準條例第二條〈現已刪除〉規定，就其原定
    數額提高為一百倍折算一日，則本件被告行為時之易科罰金
    折算標準，最高應以銀元三百元折算一日，經折算為新臺幣
    後，應以新臺幣九百元折算一日。惟九十五年七月一日修正
    公布施行之刑法第四十一條第一項前段則規定：「犯最重本
    刑為五年以下有期徒刑以下之刑之罪，而受六個月以下有期
    徒刑或拘役之宣告者，得以新臺幣一千元、二千元或三千元
    折算一日，易科罰金。」，比較修正前後之易科罰金折算標
    準，係以九十五年七月一日修正公布施行前之規定，較有利
    於被告，則依刑法第二條第一項前段從舊從輕之規定，自應
    適用修正前刑法第四十一條第一項前段之規定，定其折算標
    準。）
據上論斷，應依刑事訴訟法第二百九十九條第一項前段，刑法第
二條第一項前段、第二百八十四條第一項前段，修正前刑法第六
十二條前段、第四十一條第一項前段，罰金罰鍰提高標準條例第
一條前段，修正前罰金罰鍰提高標準條例第二條，現行法規所定
貨幣單位折算新臺幣條例第二條，判決如主文。
中    華    民    國    95    年    11    月    22    日
                  刑事第五庭    審判長法  官  賴恭利
                                      法  官  劉麗瑛
                                      法  官  巫淑芳
上正本證明與原本無異。
如不服本判決，應於送達後十日內向本院提出上訴狀（須附繕本
），上訴於臺灣高等法院臺中分院。
                                      書記官  王麗麗
中    華    民    國    95    年    11    月    22    日
附錄論罪科刑法條：
中華民國刑法第284條：
因過失傷害人者，處六月以下有期徒刑、拘役或五百元以下罰金
，致重傷者，處一年以下有期徒刑、拘役或五百元以下罰金。
從事業務之人，因業務上之過失傷害人者，處一年以下有期徒刑
、拘役或一千元以下罰金，致重傷者，處三年以下有期徒刑、拘
役或二千元以下罰金。


司法院資訊處製作；財團法人民間司法改革基金會備份。
